臺灣臺中地方法院刑事判決　　　　　　 100年度易字第2655號
聲　請　人　臺灣臺中地方法院檢察署檢察官
被　　　告　陳玲愉
選任辯護人　王通顯律師
上列被告因妨害自由等案件，經檢察官聲請簡易判決處刑（100
年度偵字第7041號），本院認不宜以簡易程序審理，改依通常程
序審理，判決如下：
    主    文
陳玲愉公然侮辱人，處拘役貳拾伍日，如易科罰金，以新臺幣壹
仟元折算壹日。
其餘被訴恐嚇部分，無罪。
    犯罪事實
一、陳玲愉（所涉強制罪部分另經檢察官為不起訴處分確定）因
    與黃秀玲之夫方志航有債務糾紛，因知方志航正參與里長選
    舉之競選活動，遂與周立明（所涉恐嚇部分，業經檢察官簽
    請本院另案併案審理）於民國99年9月9日晚間9時30分許，
    前往臺中縣大里市（現改制為臺中市○里區○○○路500號
    黃秀玲住處，雙方因起衝突，陳玲愉遂持棍棒欲追打黃秀玲
    ，黃秀玲急忙跑開，陳玲愉則緊追趕在後，詎陳玲愉在追趕
    過程中，竟基於公然侮辱之犯意，在上址前面之馬路上，向
    黃秀玲罵稱：「搶人錢的夫妻（台語），搶人的夫妻，沒見
    小（台語），沒見小（台語），沒見小（台語），...，沒
    見小（台語），搶人的錢，你是選舉要買票嗎？欠錢好買票
    嗎？」等語，足以損害黃秀玲之名譽及社會之評價。
二、案經黃秀玲訴由臺灣臺中地方法院檢察署檢察官偵查起訴。
    理    由
壹、證據能力方面：
(一)按被告以外之人於偵查中向檢察官所為之陳述，除顯有不可
    信之情況者外，得為證據，刑事訴訟法第159條之1第2項定
    有明文。依現階段刑事訴訟法之規定，檢察官代表國家偵查
    犯罪、實施公訴，必須對於被告之犯罪事實負舉證之責，依
    法有訊問被告、證人及鑑定人之權，證人、鑑定人且須具結
    ，實務運作上，偵查中檢察官向被告以外之人所取得之陳述
    ，原則上均能遵守法律規定，不致違法取供，其可信性極高
    。又刑事訴訟法並無檢察官於偵查中訊問證人時，應予被告
    詰問機會之規定，故證人於檢察官偵查中訊問時未經被告進
    行詰問，仍有證據能力（最高法院96年度台上字第2786號判
    決意旨參照）。查本件證人黃淑玲、黃淑桂、賴崑望人於檢
    察官訊問時具結後所為之陳述，未見受任何不當外力干擾或
    為檢察官不法取供，被告及辯護人於本件審理時亦未主張檢
    察官有何違背法定程序而對上開證人取供之情形，則依前開
    說明，上開證人於檢察官訊問時具結之陳述，具有證據能力
    。
(二)按刑事訴訟法上「證據排除原則」，係指將具有證據價值，
    或真實之證據，因取得程式違法，而予以排除之法則。且私
    人之監聽行為，無如國家機關之執行通訊監察，應依通訊保
    障及監察法規定聲請核發或補發通訊監察書等之法定程式及
    方式，故私人為保全證據所為之錄音、錄影，如非出於不法
    之目的及以違法手段取證，其取得之證據即難謂並無證據能
    力，而應予排除，最高法院98年度台上字第2513號刑事判決
    可資參照。本件告訴人黃秀玲所提出之錄音光碟，係其本於
    對話之另一方，並基於保全證據之目的，其所為取證手段亦
    無暴力介入，且其係將被告對其辱罵之對談內容予以錄製保
    存，揆諸前揭說明，自應具有證據能力。
(三)按現行刑事訴訟法為保障被告之反對詰問權，排除具有虛偽
    危險性之傳聞證據，以求實體真實之發見，於該法第159條
    第1項明定被告以外之人於審判外之言詞或書面陳述，除法
    律有規定者外，不得作為證據。又被告以外之人於審判外之
    陳述，雖不符前4條之規定（即刑事訴訟法第159條之1至159
    條之4），而經當事人於審判程序同意作為證據，法院審酌
    該言詞陳述或書面陳述作成時之情況，認為適當者，亦得為
    證據；當事人、代理人或辯護人於法院調查證據時，知有刑
    事訴訟法第159條第1項不得為證據之情形，而未於言詞辯論
    終結前聲明異議者，視為有前項之同意，同法第159條之5亦
    定有明文。考其立法意旨在於傳聞證據未經當事人之反對詰
    問予以核實，原則上先予排除。惟若當事人已放棄反對詰問
    權，於審判程序中表明同意該等傳聞證據可作為證據；或於
    言詞辯論終結前未聲明異議，基於尊重當事人對傳聞證據之
    處分權，及證據資料愈豐富，愈有助於真實發見之理念，且
    強化言詞辯論主義，使訴訟程序得以順暢進行，上開傳聞證
    據亦均具有證據能力。本件以下所引其餘被告以外之人於審
    判外之言詞及書面陳述，業經本院審理時予以提示並告以要
    旨，各經檢察官及被告、辯護人表示意見，當事人已知該等
    陳述乃傳聞證據，均未於言詞辯論終結前對該等證據內容異
    議，依上開規定，本院審酌該等證據作成時，並無人情施壓
    或干擾，亦無不當取供之情形，認為以之作為本案之證據亦
    屬適當，是該等證據自均具有證據能力。
貳、實體方面：
甲、有罪部分：
一、得心證之理由：
    訊據被告陳玲愉對於上開犯罪事實坦承不諱，且經告訴人黃
    秀玲於偵查、本院審理中及證人黃淑桂於偵查中證述明確（
    100年度偵字第7041號卷第39頁背面、第29頁背面，本院卷
    第13頁正面），復經本院當庭勘驗告訴人提出之錄音光碟，
    被告於前開時、地追趕告訴人之過程，確實在告訴人住處前
    面之馬路上，向黃秀玲罵稱：「搶人錢的夫妻（台語），搶
    人的夫妻，沒見小（台語），沒見小（台語），沒見小（台
    語），...，沒見小（台語），搶人的錢，你是選舉要買票
    嗎？欠錢好買票嗎？」等語，有本院當庭勘驗之筆錄在卷可
    佐（本院卷第12頁正面），足見被告自白與事實相符，應值
    採信。綜上所述，此部分事證明確，被告犯行應足認定。
二、論罪科刑：
(一)按刑法上之公然侮辱罪，祗須侮辱行為足使不特定人或多數
    人得以共見共聞，即行成立（司法院院字第2033、2179號解
    釋意旨參照）。又所謂侮辱，乃指謾罵嘲弄或其他輕蔑他人
    人格之行為，且須出於侮辱之故意，而具有妨害他人名譽之
    危險，始足當之；亦即行為人須出於主觀侮辱他人之犯意，
    以言語、文字或動作表示不屑、輕蔑或攻擊其人格之意思，
    而足以對於個人在社會上所保持之人格及地位，在客觀上業
    已達到貶損其名譽及尊嚴評價之程度。再者，侮辱，係對他
    人有意為輕蔑表示之行為，客觀上須足以使人在精神上、心
    理上感受到難堪或不快之虞，換言之，侮辱行為本身必須具
    有侵害他人感情、名譽之一般危險。至於，是否符合侮辱之
    判斷，應顧及行為人之年齡、教育程度、職業與被害人之關
    係等情事。經查，本件案發地點臺中市○里區○○路500號
    前馬路上，係可供不特定人或多數人得以共見共聞之公開場
    合；又「搶人錢的夫妻（台語）」「沒見小（台語）」（意
    指不要臉）「你是選舉要買票嗎？」「欠錢好買票嗎？」等
    語在社會普通一般人之評價認知，均係貶低個人人格之言語
    ，足以令聽聞者感到難堪、不快、人格受辱，而貶損聽聞者
    之名譽及尊嚴評價。是以，被告在上開屬於不特定人或多數
    人得以共見共聞之公開場合，對於告訴人以上開言語公然謾
    罵，致在場之不特定人得以共聞，告訴人因而感到難堪、不
    快，足以貶損告訴人之名譽、人格及社會評價，應已該當於
    公然侮辱罪之構成要件。
(二)核被告所為，係犯刑法第309條第1項之公然侮辱罪。又被告
    以上開言語辱罵告訴人數次，係於緊密相接之時間內，在同
    一地點實施，並侵害同一法益，各辱罵行為之獨立性極為薄
    弱，依一般社會健全觀念，在時間差距上，難以強行分割，
    在刑法評價上，應視為數個辱罵行為之接續實施，合為包括
    之一行為予以評價較為合理，而屬接續犯。爰審酌被告僅因
    與告訴人有債務糾紛，即欲追打告訴人，並於公開場合出言
    公然侮辱告訴人，不足為取，惟念被告因一時情緒不滿致生
    此言，本案侮辱之犯罪手段情節非重，且至今未與告訴人達
    成和解，賠償其損失，然念其犯後於本院審理中坦認犯行，
    應認尚有悔意等一切情狀，量處如主文所示之刑，並諭知易
    科罰金之折算標準。
乙；無罪部分：
一、公訴意旨另以：被告於99年9月9日晚間9時30分許，前往臺
    中縣大里市○○路500號黃秀玲住處時，雙方因有口角，陳
    玲愉竟基於恐嚇危害安全之犯意，由陳玲愉持木棍欲追打黃
    秀玲，黃秀玲急忙逃跑，陳玲愉沿途向黃秀玲追趕過程中並
    恐嚇稱：要讓你們選不下去等語，令黃秀玲心生畏懼，亦足
    以生危害於安全，因認被告此部分涉犯刑法第305條之恐嚇
    罪嫌等語。
二、按犯罪事實應依證據認定之，無證據不得認定犯罪事實；不
    能證明被告犯罪者，應諭知無罪之判決，刑事訴訟法第154
    條第2項、第301條第1項分別定有明文。又事實之認定，應
    憑證據，如未能發現相當證據，或證據不足以證明，自不能
    以推測或擬制之方法，以為裁判基礎（最高法院40年臺上字
    第86號判例參照）。且認定犯罪事實所憑之證據，雖不以直
    接證據為限，間接證據亦包括在內，然而無論直接證據或間
    接證據，其為訴訟上之證明，須於通常一般之人均不致有所
    懷疑，而得確信其為真實之程度者，始得據為有罪之認定，
    倘其證明尚未達到此一程度，而有合理之懷疑存在，無從使
    事實審法院得有罪之確信時，即應由法院為諭知被告無罪之
    判決（最高法院76年臺上字第4986號判例參照）。又刑事訴
    訟法第161條第1項規定：檢察官就被告犯罪事實，應負舉證
    責任，並指出證明之方法。因此，檢察官對於起訴之犯罪事
    實，應負提出證據及說服之實質舉證責任。倘其所提出之證
    據，不足為被告有罪之積極證明，或其指出證明之方法，無
    從說服法院以形成被告有罪之心證，基於無罪推定之原則，
    自應為被告無罪判決之諭知（最高法院92年度臺上字第128
    號判例參照）。而告訴人之告訴，係以使被告受刑事訴追為
    目的，是其陳述是否與事實相符，仍應調查其他證據以資審
    認，即藉由補強證據之存在，以增強或擔保告訴人陳述之證
    明力（最高法院87年度臺上字第2176號判決要旨參照）。
三、公訴意旨認被告涉犯恐嚇犯行，係以告訴人於偵查中之指述
    為其論罪之依據。訊據被告堅詞否認有何恐嚇告訴人之行為
    ，辯稱：伊沒有說那些恐嚇告訴人的話等語，經查：
(一)證人黃淑桂於偵查中證述：「（問：99年9月9日晚上發生何
    事？你有無在場？）我在場，當天晚上我去找我姊姊黃秀玲
    ，一開始我們在泡茶聊天，突然庭上的周立明跑進來，在門
    口對方志航咆哮，要讓他選不下去，要帶人來，我姊夫問他
    是哪位，有什麼事，後來就打起來，陳玲愉走進來，臉很臭
    的坐在椅子上，我原本以為她是鄰居，結果後來他追著我姐
    要打她，當時我姐的小孩在場，很害怕，我便顧著小孩，看
    到周立明去車上拿一根長長的東西進來，往玻璃那邊打，很
    大聲，但沒有破，後來他與方志航打起來。」等語（100年
    度偵字第7041號卷第29頁背面）；證人賴崑望於偵查中亦證
    述：「（問：你沒有看到衝突發生經過？經過如何？）有。
    當時我在屋內喝茶，方志航及其太太、小姨子黃淑桂及方志
    航的小女兒共5人在屋內喝茶，時間我忘記了，有1位男子即
    剛在庭的周立明就在該處的大門外用力敲擊好幾下，我聽到
    他有在罵人，但內容我真的忘了，方志航站在屋內沒有回他
    話，後來有1位女孩子即剛在庭的陳玲愉走進去屋內，陳玲
    愉在屋內都沒有說什麼話，後來陳玲愉晃一下，就跟方志航
    吵起來，但我沒有注意聽到陳玲愉對方志航說了什麼話，吵
    完後，我就跟周立明及陳玲愉說我是社區主委，現在是法治
    社會，有什麼事情到法院處理，不要在這邊鬧，我說完他們
    2 人就走出門外，靠近他們車子時，突然又與方志航有口角
    ，他們2人在車上拿東西出來，陳玲愉有打方志航一下，並
    追著方太太跑，我看到這情形，就跑回去管理室拿1支鋁棒
    ，但我只是預防萬一，方志航也進去拿1支木棍出來，周立
    明拿東西要打方志航，我馬上上前攔住他們，他們就沒有繼
    續爭吵，事情就結束了。」等語（99年度偵字第22414號卷
    第67頁），則依證人黃淑桂及賴崑望上開所述，當晚係案外
    人周立明先行進入上開地點，嗣後被告始行進入上址，並發
    生追打告訴人之事，足認被告於進入告訴人上開住處時並無
    出言恐嚇告訴人甚明。
(二)再者，本院於審理中當庭勘驗告訴人提出錄影光碟，結果為
    ：光碟內容畫面於10秒時出現跑步聲，有女聲在光碟內容喊
    稱：「搶人錢的夫妻（台語），搶人的夫妻，沒見小（台語
    ），沒見小（台語），沒見小（台語），不要跑（台語），
    沒見小（台語），搶人的錢，你是選舉要買票嗎？欠錢好買
    票嗎？（跑步聲）」，有本院當庭勘驗之筆錄在卷可佐（本
    院卷第12頁），而就上開光碟之攝錄時點，告訴人於本院審
    理中證述：「（問：被告當時一開始追你的時候就開始錄音
    ，還是需要花費相當時間設定錄影？）被告進來叫囂的時候
    ，我就已經按下錄影功能。」等語（本院卷第13頁背面），
    則依告訴人上開所為證述，可知前開錄影光碟自被告與告訴
    人有所衝突時即已開始攝錄，惟上開錄影內容並無被告恐嚇
    要讓告訴人選舉選不下去之言語，故告訴人指稱被告有前開
    恐嚇言語，實與上開錄影光碟所呈現之內容不符。
(三)另者，告訴人於偵查中證稱：「恐嚇是周立明在馬路上恐嚇
    我，我當時拿手機存證，他罵我還敢拍，要把我打死」等語
    （100年度偵字第7041號卷第39頁背面）；於本院審理中證
    稱：「（問：被告在泡茶房間有說要叫竹聯幫的人要把你們
    幹掉，說要讓你們選不下？）沒有，那是周立明說的，那是
    被告在追打我的時候，所罵的搶人錢的夫妻等語。」（本院
    第14頁正面），後又改稱：「（問：是不是也是在泡茶的地
    方說讓你們選不下去等語？）不是，是在大馬路上。」等語
    （本院卷第14頁正面），旋再改稱：「（問：你確定被告說
    要讓你選舉選不下去是在追打你的時候嗎？）這是在還沒有
    錄影之前被告所說的。」等語（本院卷第14頁正面、背面）
    ，依告訴人上開證述，關於被告究竟有無向告訴人恐嚇稱要
    讓其等選舉選不下去之言語，告訴人上開所證顯然反覆不一
    ，且就被告為前開恐嚇言語之地點，告訴人前後陳述亦明顯
    有所出入。復依當時在場之證人黃淑桂、賴崑望之前開證述
    ，被告於進入告訴人上開住處時，並無向告訴人為前開恐嚇
    之言語，甚且被告嗣後開始追打告訴人時，告訴人已即為上
    開光碟之攝錄動作，然依本院勘驗上開光碟之結果，其中亦
    無被告恐嚇告訴人之言語，則告訴人指稱被告有為上開恐嚇
    言語之指述，顯與事實不符，實難為採信。
(四)綜上所述，公訴意旨所指被告涉犯恐嚇部分，除告訴人唯一
    指訴外，並無其他補強證據可資證明。從而，本件實無足夠
    積極證據，足認被告有上開告訴人指訴之恐嚇犯行。此外，
    復無其他積極證據足資證明被告有何公訴人所指訴之恐嚇犯
    行，揆諸前揭說明，此部分被告犯罪既不能證明，自應為被
    告無罪之諭知。
據上論斷，應依刑事訴訟法第452條、第299條第1項前段、第301
條第1項，刑法第309條第1項、第41條第1項前段，刑法施行法第
1條之1第1項、第2項前段，判決如主文。
本案經檢察官劉玉媛到庭執行職務。
中    華    民    國   100    年    12    月    30    日
                  刑事第十六庭  法  官  柯雅惠
以上正本證明與原本無異。
如不服本判決應於收受判決後10日內向本院提出上訴書狀，並應
敘述具體理由；其未敘述上訴理由者，應於上訴期間屆滿後20日
內向本院補提理由書（均須按他造當事人之人數附繕本）「切勿
逕送上級法院」。
                                書記官  廖健雄
中    華    民    國   100    年    12    月    30    日
附錄論罪科刑法條
中華民國刑法第309條：
公然侮辱人者，處拘役或 3 百元以下罰金。
以強暴犯前項之罪者，處 1 年以下有期徒刑、拘役或 5 百元以
下罰金。